【裁判字號】    90,交訴,154
【裁判日期】    900814
【裁判案由】    過失致死
【裁判全文】
臺灣臺南地方法院刑事判決                          九十年度交訴字第一五四號
    公  訴  人  臺灣台南地方法院檢察署檢察官
    被      告  甲○○
    選任辯護人  史乃文
右列被告因過失致死案件，經檢察官提起公訴（九十年度偵字第二五九一號），本院
判決如左：
    主  文
甲○○從事業務之人，因業務上之過失致人於死，處有期徒刑壹年，緩刑參年。
    事  實
一、甲○○係鴻運通運有限公司之司機，乃從事駕駛業務之人，於民國八十九年十一
    月十七日晚間六時十八分許，駕駛車牌號碼ＫＯ─八二０號聯結車，沿國道一號
    高速公路，由南往北方向行駛，途經高速公路北上三０八公里四０二點八公尺處
    ，其原應注意汽車行駛高速公路，大型車行車時速於每小時八十公里時，前後兩
    車間應保持最小六十公尺之行車安全距離；且汽車行駛時，駕駛人應注意車前狀
    況，並隨時採取必要之安全措施，而依當時天候晴朗、路面乾燥無缺陷、道路上
    未有任何障礙物、視距復屬良好等情形以觀，客觀上亦無不能注意之情事，竟疏
    注意車前狀況，及保持前後兩車之行車安全距離，貿然疾駛於外側車道，致追撞
    同向車道前行宋源添駕駛之車牌號碼ＫＴ─五五三號聯結車，宋源添所駕聯結車
    受撞後橫翻車道上滑行，復撞及同向內側車道乙○○駕駛車牌號碼Ｎ六─三三四
    三號自用小貨車後，宋源添所駕聯結車車頭橫越中央分隔島，使宋源添頭部夾壓
    於地面與車頭之間，當場顱骨破裂出血，不治死亡。
二、案經臺灣臺南地方法院檢察署檢察官據報相驗後自動檢舉偵查起訴。
    理  由
一、訊據被告甲○○固承於右揭時、地，駕車撞及宋源添駕駛之聯結車，並致宋源添
    受傷死亡之事實，惟辯稱：伊駕車於事故地點前，宋源添所駕之聯結車已與乙○
    ○發生擦撞而停止，因無放置任何警告標誌，伊發現後，緊急煞車，仍撞上宋源
    添所駕聯結車之尾部云云。然查：
    （一）被告甲○○於警訊時供稱：「我行至肇事地點前，行速約八十公里行駛外
          側車道，我尾隨在ＫＴ─五五三號車的後方，當我見前方之ＫＴ─五五三
          號貨櫃車距離太近時，立即煞車之同時，就撞上ＫＴ─五五三號車之車尾
          後，我車就失控往前，而ＫＴ─五五三號車亦往前後，我就見ＫＴ─五五
          三號車側翻在車道上，而我車就停在ＫＴ─五五三號車之車底下。」；復
          於八十九年十一月十八日檢察官偵查時亦供稱：「在八十九年十一月十七
          日晚上六時十八分在高速公路北三０八公里四二０公尺處追撞他的車（指
          宋源添所駕之聯結車），當時我發現死者車突然慢下來趕快踩煞車不及就
          撞上。」依被告之初供，均係因見宋源添所駕聯結車減速，渠等煞車不及
          ，亦自後追撞之，均未提及宋源添與乙○○間，先有車禍事故乙事，被告
          於審理中忽辯稱，因宋源添所駕之聯結車與乙○○所駕車輛，發生擦撞而
          停止，伊發現後，緊急煞車云云，實顯可疑
    （二）依道路交通事故調查報告表事故現場圖所示，肇事地點於靠外側路肩處留
          有玻璃碎片，玻璃碎片散落地以南方向，外側車道上並無剎車痕，內側車
          道則留有Ｎ六─三三四三號自用小貨車約九公尺之剎車痕，又玻璃碎片散
          落地右側之外側護欄向北方延伸有約六公尺之擦撞毀損痕跡，沿外側護欄
          毀損處再向北伸延約三公尺處之外側路肩及外側車道處留有ＫＴ─五五三
          號聯結車翻覆倒地之輪胎擦地痕約十公尺，該擦地痕向北延伸約五公尺處
          ，向西北方向斜行，復向北方延伸，Ｎ六─三三四三號自小貨車停置於與
          輪胎擦地痕向西北方向斜行起點處相平行之內側車道，其車頭右側嚴重毀
          損，且車頭偏向中央分隔島；被告所駕ＫＯ─八二０號聯結車則斜停於內
          側與外側車道，其車頭嚴重毀損，並頂於翻覆ＫＴ─五五三號聯結車之車
          身車底，Ｎ六─三三四三號聯結車左後側車尾毀損及貨櫃右前方及車頭保
          險桿擦損，其車頭橫越中央分隔島，翻覆於南向內側車道，聯結之貨櫃則
          翻覆於南向內、外側車道及路肩上。依肇事現場所留之玻璃碎片、外側護
          欄毀損位置、ＫＴ─五五三號聯結車輪胎擦地痕之走向，應係被告所駕Ｋ
          Ｏ─八二０號聯結車於外側車道追撞ＫＴ─五五三號聯結車車尾處，ＫＴ
          ─五五三號聯結車受撞後車尾向右偏滑，擦撞外側護欄，復受ＫＯ─八二
          ０號聯結車持續向前之推力，致ＫＴ─五五三號聯結翻覆向西北方向滑行
          ，使ＫＴ─五五三號之貨櫃右前方撞及行駛於內側車道Ｎ六─三三四三號
          自用小貨車車頭後，ＫＯ─八二０號聯結車之前進趨力，仍持續推頂已翻
          覆ＫＴ─五五三號聯結車，使ＫＴ─五五三號聯車車頭橫越中央分隔島始
          靜止，復參酌證人乙○○即駕駛Ｎ六─三三四三號自甪小貨車者亦到庭證
          述，其路聽到呯一聲，其右斜前方有一東西倒下，之後就被一黑影撞到，
          旋即昏厥等語，及現場照片十二張在卷可按，足證確係被告自後追撞宋源
          添所駕ＫＴ─五五三號聯結車，衍生連環車禍。
    （三）按汽車行駛高速公路，大型車行車時速於每小時八十公里時，前後兩車間
          應保持最小六十公尺之行車安全距離；且汽車行駛時，駕駛人應注意車前
          狀，並隨時採取必要之安全措施，高速公路管理規則第六條第一項、道路
          交通安全規則第第九十四條第三項定有明文。本件被告甲○○於上開時、
          地，駕車於高速公路上行駛，理應注意前述交通安全規則，而案發當時客
          觀上亦無不能注意之情事，其竟疏於注意及此以致發生車禍，是被告駕車
          肇事行為，具有過失甚明，況本件經送台灣省台南區行車事故鑑定委員會
          、臺灣省車輛行車事故覆議鑑定委員會鑑定結果，亦均持相同見解，復有
          上開二鑑定委員會八十九年十二月二十九日南鑑字第八九一五四五號函所
         附之鑑定意見書、九十年七月十日府覆議字第九０一一二四號函及鑑定竟
          見書各一份在卷可參，此益證被告駕車肇事致被害人死亡之行為，確有過
          失無疑。
    （四）末查，又被害人宋源添因本件車禍而死亡，亦經檢察官督同檢驗員相驗屬
          實，並製有勘驗筆錄、驗斷書、相驗屍體證明書各一份在卷足憑。另被告
          之過失駕車肇事行為，與被害人之死亡結果間，具有相當因果關係，亦屬
          顯然。被告所辯，顯係卸責之詞，委不足採。本件事證已臻明確，被告前
          開犯行堪以認定。
二、被告甲○○係鴻運通運有限公司之司機，乃從事駕駛業務之人，其因業務上之過
    失，致被害人宋源添死亡，核其所為，係犯刑法第二百七十六條第二項之業務過
    失致死罪。本院審酌被告之品性、過失程度、犯罪所生危害、犯罪後態度良好，
    已賠償被害人家屬達成民事和解等一切情狀，量處如主文所示之刑，以示懲儆。
    末查被告前未曾受有期徒刑以上刑之宣告，有臺灣高等法院被告全國前案紀錄表
    在卷足憑，因一時失慮，偶罹刑典，事後已坦承犯行，深具悔意，經此刑之宣告
    後，應知警惕而無再犯之虞，本院因認暫不執行其刑為當，予以宣告緩刑三年，
    用啟自新，並觀後效。
據上論斷，應依刑事訴訟法第二百九十九條第一項前段、刑法第二百七十六條第二項
、第七十四條第一款、罰金罰鍰提高標準條例第一條前段，判決如主文。
中      華      民      國    九十      年      八      月     十四     日
                                臺灣臺南地方法院交通法庭
                                     法  官   田  幸  艷
如不服本判決，應於判決送達後十日內向本院提出上訴狀( 應附繕本 )。
附錄本案論罪法條：
刑法第二百七十六條第二項
  從事業務之人，因業務上之過失犯前項之罪者，處五年以下有期徒刑或拘役，得併
  科三千元以下罰金。


司法院資訊處製作；財團法人民間司法改革基金會備份。
